【裁判字號】    94,上更(一),788
【裁判日期】    950607
【裁判案由】    重利等
【裁判全文】
臺灣高等法院刑事判決             94年度上更(一)字第788號
上  訴  人  臺灣臺北地方法院檢察署檢察官
上  訴  人
即  被  告  乙○○
            楊顯晉
上列上訴人因被告重利等案件，不服臺灣臺北地方法院89年度訴
字第742號，中華民國91年10月18日第一審判決（起訴案號：臺
灣臺北地方法院檢察署89年度偵字第1206號、第1207號），提起
上訴，判決後由最高法院發回更審，本院判決如下：
    主  文
原判決關於被告乙○○常業重利罪暨定應執行部分均撤銷。
乙○○共同連續乘他人急迫貸以金錢，而取得與原本顯不相當之
重利，處有期徒刑肆月，扣案署名甲○○之信封貳只、甲○○簽
立之借貸契約書、本票各壹張、記帳單伍張、客戶名單張、現
金新臺幣貳仟貳佰元均沒收。
其他上訴均駁回。
上開被告乙○○撤銷改判部分與其上訴駁回部分（剝奪他人行動
自由罪處有期徒刑捌月）所處之刑，應執行有期徒刑拾月。
    事  實
一、乙○○曾因重利案件，經臺灣板橋地方法院判處有期徒刑六
    月，緩刑四年確定，現仍於緩刑期間（未構成累犯），猶不
    知悔改，竟與張登貴（同案判刑確定）共同基於重利之犯意
    聯絡，於88年12月23日，甲○○因發生車禍急需現金賠償他
    人，遂撥打行動電話0000000000與張登貴聯絡，張登貴即指
    示其至台北市○○○路○段103號1樓乙○○開設之「上品行
    」向乙○○雇用之會計張秀櫻辦理借款，甲○○因而借得二
    萬元，約定利息一個月四千元，每三天繳款一次，每次繳交
    二千四百元，甲○○嗣並繳納二期，而支付與原本顯不相當
    ，月息二十分之重利。另有綽號「茶壺」之男子丙○○因急
    需現金周轉，於88年11月初至上開「上品行」向乙○○借貸
    三十六萬九千元，約定以每十天為一期，每期需支付與原本
    顯不相當，月息三十分之重利。丙○○繳交六期後，即無力
    續繳，乃於同年12月11日9時許，偕同同樣亦積欠乙○○債
    務無法償還之張登貴，思搭機先至澳門並轉至大陸地區藏匿
    。乙○○知悉後，即攜同黃建富 (同案判刑確定)及姓名年
    籍不詳、綽號「阿亮」之成年男子，於同日12時許丙○○、
    張登貴在澳門「拱北關口」欲進入大陸地區之際，前往該處
    尋獲，旋帶同該二人搭乘當日17時許之班機回台，回台駕車
    返抵「上品行」後，乙○○、吳鳳宗（同案判刑確定）旋基
    於概括之犯意，並與蘇振淋 (同案判刑確定)及姓名年籍不
    詳、綽號「阿明」之成年男子共同基於剝奪他人行動自由之
    犯意聯絡，由乙○○將丙○○、張登貴交予蘇振淋及「阿明
    」強押至台北市○○街17號4樓丙○○租賃之房屋內，加以
    私行拘禁，並由乙○○、吳鳳宗、蘇振淋及「阿明」輪流看
    管，蘇振淋更將丙○○之護照及台胞證、張登貴之護照扣留
    ，以防該二人再度潛逃境外，而剝奪彼等之行動自由，迄同
    年月18日，二人始趁隙逃脫，並四處投宿賓館躲避。嗣同年
    12 月26日13時許，丙○○及張登貴搭乘友人駕駛之計程車
    外出時，遭乙○○知悉行蹤，乃與吳鳳宗承前剝奪他人行動
    自由之概括犯意，並與楊顯晉、姓名年籍不詳綽號「阿興」
    之成年男子共同基於剝奪他人行動自由之犯意聯絡，共同駕
    車於上開計程車駛經台北市○○路、羅斯福路口（起訴書誤
    載為南海路及泉州街口）時予以攔截，分別強押該二人至「
    上品行」後，「阿興」、楊顯晉即先後離去；嗣於同日21時
    許，乙○○、吳鳳宗接續將丙○○、張登貴強押至乙○○位
    於台北縣板橋市○○路○段182巷3弄89號20樓之住所，並於
    該二人在客房休息之際，與姓名年籍不詳綽號「龍江」之成
    年男子基於剝奪他人行動自由之犯意聯絡，由「龍江」將該
    二人以手銬銬於床沿，剝奪彼等行動之自由，至翌日10時許
    始由乙○○將手銬解開，其後乙○○及吳鳳宗即每日押同丙○○、張登貴至「上品行」上下班，並令丙○○要求家人準
    備房地所有權狀、印鑑證明及本票等以擔保所積欠之債務。
    迄同月31日20時（起訴書誤載為2時）45分許，於吳鳳宗押
    送丙○○返回位於台北市○○街37巷1號3樓住家索取上開物
    件時，經丙○○之父林福興私下詢得上情後，報警當場查獲
    ，丙○○始恢復行動自由，而張登貴則於同日20時許為乙○○釋放而恢復行動自由。警方嗣帶同吳鳳宗至台北縣永和市
    ○○○路1段124號處，查獲乙○○、蘇振淋、楊顯晉、張登
    貴等人，並自楊顯晉所騎乘機車內扣得署名甲○○之信封2
    只、甲○○簽立之借貸契約書、本票各1張、甲○○之身分
    證1枚、記帳單5張、客戶名單3張、現金二千二百元，帶同
    蘇振淋至其台北縣中和市○○路36號15樓住處扣得張登貴之
    護照1本、丙○○之護照及臺胞證各1本。
二、案經甲○○、丙○○訴由台北市政府警察局刑事警察大隊報
    告臺灣臺北地方法院檢察署檢察官偵查起訴。
    理  由
甲、被告等對本案卷內人證、物證之證據能力均表示無意見 (見
    本院準備程序筆錄)，且於言詞辯論終結前，就本案證據之
    調查，均無何異議，既無異議，依刑事訴訟法第159條之5規
    定，該等人證、物證，自均有其證據能力，合先敘明。
乙、撤銷改判部分（被告乙○○常業重利罪部分）
一、訊據上訴人即被告乙○○矢口否認有何重利犯行，辯稱：伊
    自前案重利罪被查獲判刑後，即未再經營地下錢莊，伊未與
    張登貴合夥，並未借錢予丙○○及甲○○，是將伊太太簽發
    面額合計達三十六萬元之支票借給丙○○，並未收取重利云
    云。惟查：
  (一)上揭事實，業經告訴人丙○○、甲○○指訴綦詳，並據證人
    吳金城於警訊時陳稱：我知道綽號「茶壺」之男子（即丙○○）有向乙○○的地下錢莊借錢等語，由上開告訴人丙○○
    之指訴暨證人吳金城之證詞可知，乙○○確於88年11月初借
    貸三十六萬九千元予丙○○，並約定以每十天為一期，乙○○每期可收取與原本顯不相當、月息三十分之重利。另被告
    張登貴自承僅借二萬元予甲○○，則甲○○竟開立面額五萬
    元之本票及借貸契約書，顯與常情不符，而證人張秀櫻於警
    訊時證稱，甲○○到上品行繳交身份證、汽車行照並開立本
    票與借款契約書係張登貴請我幫他處理等語，足徵，甲○○
    所稱其88年12月23日因發生車禍急需現金賠償他人，而向張
    登貴借款二萬元，約定利息一個月四千元，每三天繳款一次
    ，每次繳交二千四百元，並繳納二期，而支付與原本顯不相
    當，月息二十分之重利予被告等情為真，並有扣案之本票及
    借貸契約書附卷可稽。又被告乙○○於警訊時即供稱，甲○○借款支付之利息，每次還款是由我雇用之會計張秀櫻於上
    品行收取等語（見偵字第1207號卷第21頁），可見乙○○係
    基於取得與原本顯不相當之重利之概括犯意，共同與被告張
    登貴收取甲○○所支付之重利。此外，復有扣案之署名甲○○之信封2只、記帳單五張、客戶名單3張、現金二千二百元
    可資佐憑，被告乙○○共同連續重利之犯行已甚灼然。
  (二)至證人張秀櫻雖於警訊時陳稱：我是乙○○雇用在「上品行
    」工作的會計，自88年9月11日任職至今，負責收帳工作，
    計程車司機來繳款時，由我負責收取，並在司機所持之繳會
    卡上簽收云云，並於原審91年5月24日調查時供稱：我有看
    過88年度偵字第1206號卷第五七頁之卡片，卡片是「上品行
    」的，是司機繳錢之憑證，看卡片的顏色可知司機要繳多少
    錢，我知道有十天與三天不同的繳款時間，我是依老闆的指
    示收錢等語，然觀諸證人上開證言，充其量僅能證明司機有
    持繳會卡繳錢，況證人於原審調查時已稱其並不知道其係收
    什麼錢，是上開計程車司機密集且有規律之繳款週期向被告
    乙○○所開設之「上品行」繳費，似悖於常情，然公訴人並
    未能指出被告乙○○尚有向其他計程車司機收取與原本顯不
    相當重利之事實，依「罪證有疑，利於被告」之證據法則，
    仍不得執此遽謂被告乙○○經營地下錢莊有常業重利之犯行
    ，附此敘明。
  綜上，被告乙○○上開所辯無非事後卸責之詞，不足採信，本
  案事證明確，其此部份犯行已足認定。
二、核被告乙○○所取得為重利之行為，係犯刑法第344條之重
    利罪。被告乙○○與張登貴，有犯意聯絡及行為分擔，均為
    共同正犯。被告乙○○先後所為重利犯行，時間緊接，方法
    相同，觸犯構成要件相同之罪，顯係基於概括犯意為之，為
    連續犯以一罪論，並加重其刑。公訴人認被告係犯刑法第34
    5條之常業重利罪，容有未洽，惟起訴事實同一，爰依法變
    更起訴法條。
三、原審予以論罪科刑固非無見，惟查：刑法上所謂常業犯，指
    反覆以同種類行為為目的之社會活動之職業性犯罪而言，如
    前所述，本件並無任何積極證據證明被告乙○○經營職業性
    地下錢莊而有常業重利之犯行，原審遽認被告犯常業重利罪
    ，尚有未洽。被告乙○○上訴否認犯重利罪，檢察官上訴意
    旨指摘原審就此部分量刑過輕，雖均無理由，惟原判決此部
    分既有如上可議之處，仍屬無可維持，自應由本院將此部分
    撤銷改判。爰審酌被告乙○○於前案重利案件經判處有罪後
    仍續為之，顯未悔改及其犯罪動機、目的、犯後否認犯行態
    度不佳，惟貸放對象尚少等一切情狀，量處如主文所示之刑
    ，以示懲儆。扣案署名甲○○之信封2只、甲○○簽立之借
    貸契約書、本票各1張、記帳單5張、客戶名單3張係供犯罪
    所用之物，現金二千二百元為因犯罪所得之物，且均屬被告
    張登貴所有，業據其警訊時供明在卷，爰分別依刑法第38
    條第1項第2、3款宣告沒收。
丙、上訴駁回部分：
一、訊據上訴人即被告乙○○、楊顯晉矢口否認有何剝奪行動自
    由之犯行，被告乙○○辯稱：伊並未借錢予丙○○，而是將
    伊太太簽發面額合計達三十六萬元之支票借給丙○○，另外
    亦將伊太太簽發面額合計達一百九十四萬元之支票借給張登
    貴，因支票屆期丙○○及張登貴沒有將錢存入兌現，始找其
    等出面處理，上開寶興街址為丙○○承租的地方，沒有和吳
    鳳宗、蘇振淋輪流看管他們，大家只是去那裡打麻將，又是
    丙○○及張登貴主動要求去伊家躲避其他債主，並未以手拷
    剝奪其等之行動自由云云；被告楊顯晉則辯以：伊與丙○○
    不認識，與張登貴則有債務糾紛，案發當天，係應乙○○通
    知前往，帶林、張二人回「上品行」，與張登貴協調債務後
    ，伊即離去，並未參與剝奪林、張二人行動自由云云。
二、經查：
  (一)上揭時地被告乙○○、楊顯晉如何剝奪丙○○及張登貴行動
    自由之犯行，業據被告乙○○於警訊中供承：丙○○與張登
    貴回台後，「阿明」將彼等帶往台北市○○街17號四樓吳鳳
    宗與丙○○共同承租之處所繼續看管，而由吳鳳宗負責監控
    他們二人，期間我去過二次與他們商討債務問題；88年12月
    20日左右蘇振淋打電話告訴我該二人趁機逃逸，嗣在羅斯福
    路南昌街附近發現彼等行蹤後，我就與楊顯晉、吳鳳宗及綽
    號「阿興」成年男子駕自小客車從上午11 時左右在該處等
    候，一直到下午三時左右見到他們要搭計程車離去，我們四
    人就立即下車攔下他們將二人押著帶往車行，直到21時許，
    林、張二人同意去我家商議，而由我與吳鳳宗押著他們回到
    我家，我與吳鳳宗緊盯著他們二人看是否能夠處理，而我上
    班時，就將該二人帶回車行，下班時再帶回我家處理，直到
    31日約20時，丙○○與其家人談妥交付房契、印鑑證明、本
    票等代為還債，我就指示吳鳳宗帶丙○○回其父母住處，而
    我就押著張登貴到臺北縣永和市○○○路○段124號「裕泰行
    」，嗣張登貴與我談妥稱能夠將支票處理回來還我，而我當
    時認為一直帶著張登貴也不是辦法，就讓張登貴離去；蘇振
    淋是怕林、張二人又來一次脫逃，就扣押彼等之護照、台胞
    證等語 (見偵字第1206號卷第29頁反面、第30頁)，於偵查
    中自承：我承認有妨害自由，我與吳鳳宗、楊顯晉將張、林
    二人攔獲後確實有妨害自由等語 (見偵字第1207號卷第116
    頁反面)，被告楊顯晉於警訊時供陳：張登貴積欠伊債務一
    百三十萬元，避不見面，於88年12月27日，乙○○電稱有張
    登貴消息，我遂與乙○○、吳鳳宗及「阿興」駕車前往台北
    市○○路、羅斯福路口等候，嗣見林、張二人出現正欲搭乘
    計程車離去之際，即上前攔阻將張登貴帶上車，而因人多，
    乙○○就押著丙○○另坐一部計程車等語，核與告訴人丙○○指訴被害情節相合。此外，並經共同被告吳鳳宗於警訊時
    供承綦詳。證人即丙○○之弟林銘能在偵查中亦證述：丙○○打電話回家，我叫他自己回來處理，他說他不能離開，除
    非我拿房地契去「上品行」他才能離開等語 (見偵字第1207
    號卷第123頁)，是被害人丙○○、張登貴行動自由，遭被告
    等剝奪之事實甚明。
  (二)被害人張登貴雖於警訊中陳稱其自願隨同乙○○等返國，其
    與丙○○並未受到控制拘禁等語，告訴人丙○○嗣於偵審中
    亦改為對被告等有利之供述，稱：被告等並未剝奪其行動自
    由，均係其半自願，因為其確有欠被告等金錢，自知理虧等
    語。惟查，被害人張登貴於案發時遭共同被告吳鳳宗毆打，
    致其眼臉等部位受有傷害，除據共同被告吳鳳宗供認不諱外
    (見偵字第1206號卷第26頁)，並有照片在卷可稽，事亟明確
    ，然其猶指為遭不明計程車司機所毆打 (見1206號卷第51頁
    反面)，衡酌其無法具體指出遭該計程車司機毆打之過程及
    提出證據以明其說，參之告訴人丙○○另於偵訊時自陳：乙○○這次再加上重利不過幾個月，但我有小孩要養，這種事
    春風吹又生，他還會找小弟到我家來，...，本案張登貴他
    自己都不講，只有我一個人講，到時候七、八個人帳都算在
    我身上等語，可知被害人二人係懾於被告等暴力之常習，恐
    遭報復，方於偵審中不敢指控或改為避重就輕之指訴，是其
    等此部分所述核係迴護之詞，不足採信。
  (三)被告楊顯晉雖迭辯以其警訊中係供述乙○○就「帶」著丙○○另坐一部計程車，並非「押」著丙○○，警訊筆錄記載錯
    誤云云，經本院向警局函調該警訊筆錄之錄音帶，雖因時日
    已久，辦公室整修，且承辦人更迭等因素，無法尋得該錄音
    帶而無法調取，有台北市政府警察局刑事警察大隊95年1月5
    日北市警刑大四字第09432671200號函在卷可稽，然查告訴
    人丙○○、張登貴二人於88年12月18日尚且趁隙逃離寶興街
    之處所，又豈會於臺北市○○路、羅斯福路口為被告乙○○
    等人攔獲後，在未經其等施以任何違背林、張二人意願之手
    段下，即自願隨同前往「上品行」，甚至前去乙○○之住所
    ？是被告等四人聯合行動，以威嚇之態勢施壓，而達押人之
    效果，已無疑義。被告楊顯晉雖再稱僅與張登貴有債務糾紛
    不認識告訴人丙○○等語，核與告訴人丙○○供證情節相合
    ，被告楊顯晉就丙○○與乙○○間之債務糾紛固無關聯，然
    告訴人丙○○與張登貴二人共同逃亡海外，遭逮回後乘隙逃
    逸，嗣遭乙○○等於羅斯福路南昌路口發現行蹤時，仍在一
    起，顯示其二人行動一致，被告楊顯晉又與乙○○等三人共
    同行動攔下被害人，再以四人之威嚇力量促使被害人二人均
    不敢輕舉妄動，違反彼等意願而依指示上車，故被告楊顯晉
    就告訴人丙○○遭剝奪行動自由部分，仍有參與威嚇，應負
    共犯之責。另告訴人丙○○於原審91年4月9日調查時證稱：
    我除了欠乙○○錢外，還欠土城的大嫂二十五萬元，翁姓人
    士十五萬元，這些人未曾至寶興街向我要債等語，可見被告
    乙○○所指是丙○○及張登貴要求去他家躲債乙節毫無所據
    ，洵無可採。
  綜上所述，被告乙○○、楊顯晉剝奪他人行動自由，亦事證明
  確，其等所辯，無非事後飾卸之詞，不足採信，其等此部分犯
  行，堪以認定。
三、核被告乙○○、楊顯晉所為剝奪丙○○、張登貴行動自由之
    行為，係犯刑法第302條第1項之剝奪他人行動自由罪。被告
    乙○○與吳鳳宗、蘇振淋、「阿明」就強押丙○○、張登貴
    至上開寶興街址私行拘禁部分之妨害自由行為，被告乙○○
    、楊顯晉、與吳鳳宗、「阿興」就自臺北市○○路、羅斯福
    路口強押林、張二人至「上品行」部分之妨害自由行為，被
    告乙○○、吳鳳宗、「龍江」就將林、張二人私行拘禁於被
    告乙○○住所及押同彼二人一起行動部分之行為，分別有犯
    意聯絡及行為分擔，為共同正犯。被告乙○○自於臺北市○○路、羅斯福路口攔獲丙○○、張登貴後客觀上雖有多個剝
    奪行動自由之行為，惟係基於同一剝奪他人行動自由犯意下
    之接續行為，只論以一罪；然被告乙○○先後於上開寶興街
    址私行拘禁丙○○、張登貴及該二人逃跑後於臺北市○○路
    、羅斯福路口攔獲該二人後之剝奪行動自由之犯行，時間緊
    接，方法相同，觸犯構成要件相同之罪，顯係基於概括犯意
    為之，為連續犯，以一罪論，並加重其刑。被告乙○○、楊
    顯晉一行為同時同地剝奪丙○○及張登貴二人之行動自由，
    為同種想像競合，應從一重論處剝奪他人行動自由罪。被告
    乙○○所犯上開重利罪，與嗣後所為剝奪行動自由之犯行，
    犯意各別，罪名不同，應分論併罰，公訴人認有方法目的之
    牽連關係，尚有未洽。又被告等行為後刑法第41條已於民國
    90年1月4日修正，嗣經總統於90年1月10 日公布，並自同年
    1月12日起生效，依現行刑法第41條第1項前段：「犯最重本
    刑為五年以下有期徒刑以下之罪，而受六個月以下有期徒刑
    或拘役之宣告，因身體、教育、職業、家庭之關係或其他正
    當事由，執行顯有困難者，得以一元以上三元以下折算一日
    ，易科罰金」之規定，較之修正前之刑法第41條以「犯最重
    本刑為三年以下有期徒刑以下之刑之罪，而受六月以下有期
    徒刑或拘役之宣告」，始得易科罰金之規定，以修正後現行
    刑法第41條第1項前段之規定有利於被告，應適用裁判時即
    修正後之刑法第41條第1項前段規定諭知易科罰金之折算標
    準。
四、原審審酌被告乙○○等以暴力討債，危害社會治安，然被告
    楊顯晉僅參與部分剝奪他人行動自由等一切情狀，依刑法第
    2條第1項前段、第28條、第56條、第302條第1項、第55條、
    第47條、修正後刑法第41條第1項前段、刑法第74條第1款，
    罰金罰鍰提高標準條例第1條前段、第2條規定，分別量處乙○○有期徒刑八月、楊顯晉有期徒刑三月。被告楊顯晉部分
    並諭知易科罰金之折算標準。又以被告楊顯晉未曾受有期徒
    刑以上刑之宣告，有臺灣高等法院檢察署刑案記錄簡覆表在
    卷可稽，經此教訓後，應知警惕，當無再犯之虞，因認對其
    所宣告之刑，以暫不執行為適當，爰併宣告緩刑四年，以勵
    自新。並說明扣案之行動電話1支，雖經被告吳鳳宗自承為
    其所有並持以打傷丙○○，然此傷害部分因丙○○撤回告訴
    而不成立犯罪，無從宣告沒收。併敘明公訴意旨另以：被告
    楊顯晉亦與乙○○、張登貴共同經營地下錢莊業務收取重利
    ，並夥同共同被告吳鳳宗、蘇振淋從事暴力討債工作；又被
    告楊顯晉、乙○○二人亦與吳鳳宗、蘇振淋共同恐嚇及傷害
    丙○○。因認被告楊顯晉亦涉犯共同常業重利之犯行，被告
    楊顯晉、乙○○另涉有恐嚇、傷害之犯行云云。訊據被告楊
    顯晉、乙○○均否認有該等犯行，經查：
  (一)被告楊顯晉涉犯共同常業重利罪部分：公訴人認被告楊顯晉
    共同涉有常業重利之犯罪，無非係以共同被告乙○○之指述
    ，及自楊顯晉騎乘之機車扣得甲○○簽立之本票、借貸契約
    書、署名甲○○之信封、記帳單、客戶名單、現金二千二百
    元為據。惟查，上開扣案物品，業經共同被告張登貴自始坦
    承為其所有，僅寄放在楊顯晉處 (見偵字第1026號卷第50頁
    )，而證人甲○○於警訊供稱：我不認識楊顯晉，不是他借
    錢給我的等語，證人張秀櫻於本院前審調查時亦結稱：楊顯
    晉沒有拜託我做過什麼事，我和他不熟等語；此外，復查無
    其他積極證據足認被告楊顯晉確有共同常業重利犯行，自難
    僅憑被告乙○○單方面之指述遽認被告楊顯晉亦有共同常業
    重利之犯行，此部分犯罪不能證明，原應為無罪之諭知，惟
    公訴意旨認此部分與前開有罪部分有裁判上一罪關係，爰不
    另為無罪之諭知。
  (二)被告乙○○、楊顯晉涉犯共同恐嚇部分：公訴人認被告乙○○、楊顯晉共同涉有恐嚇犯行，無非以被害人丙○○於警訊
    中之指訴為唯一論據，惟查告訴人丙○○於警訊中僅供稱被
    告乙○○曾對其揚言：若不還錢就必須死、小心你家人會發
    生意外，使我心生畏懼 (見偵字第1206號卷第10頁)，從未
    指陳除乙○○以外之被告有何共同恐嚇之情事，其嗣於偵查
    中又改稱：被告乙○○並沒有恐嚇說不還錢會死或小心家人
    會發生意外等語（見偵字第1207號卷第62頁反面），徵之該
    次偵查中丙○○仍緊咬被告等有推打等情，尚未全然偏向被
    告，有筆錄在卷可佐，是告訴人丙○○此部分沒有恐嚇之說
    詞，仍有可信之處，則在無其他積極證據佐憑之下，尚難單
    憑告訴人丙○○於警訊中之片面指訴即遽認被告乙○○、楊
    顯晉等有共同恐嚇之事實。此外，復查無其他積極證據足認
    被告乙○○、楊顯晉確有共同恐嚇犯行，原應為無罪之諭知
    ，惟公訴意旨認此部分與前開有罪部分有裁判上一罪關係，
    爰不另為無罪之諭知。
  (三)被告乙○○、楊顯晉涉犯共同傷害部分：按告訴乃論之罪，
    告訴人於第一審辯論終結前得撤回其告訴。又告訴經撤回者
    ，應諭知不受理之判決，刑事訴訟法第238條第1項、第303
    條第3款分別定有明文。查本件告訴人丙○○告訴被告傷害
    部分，起訴書認係觸犯刑法第277條第1項之普通傷害罪，依
    同法第287條前段，須告訴乃論，茲據告訴人丙○○於本院
    前審91年4月9日調查時陳明撤回傷害之告訴，揆諸前揭說明
    ，本應為不受理之諭知，惟公訴意旨認此部分與前開有罪部
    分有裁判上一罪關係，爰不另為不受理之諭知。認事用法均
    無不合，量刑亦屬適當，被告等上訴論旨，否認犯罪，檢察
    官上訴指摘原判決量刑過輕不當，均應認無理由，應予駁回
    。
五、被告乙○○撤銷改判部分及上訴駁回部分所處之刑，並定其
    應執行之刑如主文所示。              ；
據上論斷，應依刑事訴訟法第368條、第369條第1項前段、第364
條、第300條、第299條第1項前段、刑法第28條、第56條、第344
條、第51條第5款、修正後刑法第41條第1項前段、第38條第1項
第2款、第3款、罰金罰鍰提高標準條例第1條前段，判決如主文
。
本案經檢察官鍾鳳玲到庭執行職務。
中    華    民    國    95    年    6     月    7     日
                  刑事第十五庭審判長法  官  吳昭瑩
                                    法  官  王麗莉
                                    法  官  楊貴雄
以上正本證明與原本無異。
檢察官如不服本判決，應於收受送達後十日內向本院提出上訴書
狀，其未敘述上訴之理由者並得於提起上訴後十日內向本院補提
理由書（均須按他造當事人之人數附繕本）。
                                    書記官  林淑貞
中    華    民    國    95    年    6     月    8     日
附錄：本案論罪科刑法條全文
刑法第302條第1項
私行拘禁或以其他非法方法，剝奪人之行動自由者，處五年以下
有期徒刑、拘役或三元以下罰金。
刑法第344條
乘他人急迫、輕率或無經驗貸以金錢或其他物品，而取得與原本
顯不相當之重利者，處一年以下有期徒刑、拘役或科或併科一千
元以下罰金。


司法院資訊處製作；財團法人民間司法改革基金會備份。
